臺灣基隆地方法院民事裁定  
111年度基簡字第75號
原      告  凱基商業銀行股份有限公司


法定代理人  魏寶生  


被      告  朱庭軒  

            朱盛輝  

            朱沛靈  

            朱玟錡  


            朱玟瑾  


            朱耆宏  


            朱書賢  


            朱啟文  

            朱美玉  

            郭朱美雲


            林朱美齡

            陳香蘭  



            陳香梅  

            陳鴻文  

            朱美蓉  

上列當事人間代位請求分割遺產事件，本院裁定如下：
    主  文
本件訴訟標的之價額核定為新臺幣壹佰貳拾參萬捌仟玖佰參拾柒
元。
原告至遲應於上開核定訴訟標的價額之裁定確定後柒日內向本院
補繳第一審裁判費新臺幣壹萬貳仟貳佰柒拾陸元，如逾期未補繳
，即駁回其訴。
    理  由
一、按提起民事訴訟，應依民事訴訟法第77條之1第2項、第77條
    之13規定，按訴訟標的起訴時之交易價額；無交易價額者，
    以原告就訴訟標的所有之利益為準，繳納裁判費，此為必備
    之程式；又原告之訴，有民事訴訟法第249條第1項所列各款
    情形之一，依其情形可以補正，審判長應定期間命其補正，
    亦為同法條第1項但書所明定。按遺產分割，係以遺產為一
    體，整個的為分割，並非以遺產中各個財產之分割為對象，
    則於分割遺產之訴，其訴訟標的價額應依全部遺產於起訴時
    之總價額，按原告所佔應繼分比例定之（最高法院103年度
    台抗字第311號裁定參照）。而代位請求分割遺產，核屬財
    產權訴訟，亦應依前揭規定納費，關於分割共有物之訴，其
    訴訟標的價額之核定，於分別共有之情形，應以起訴時原告
    依其應有部分計算分別共有物之價額為準，於分割遺產之訴
    ，則應依起訴時遺產總價額，按原告所佔應繼分比例定之（
    最高法院96年度台抗字第332號、99年度台抗字第772號、10
    0年度台抗字第180號、100年度台抗字第436號、102年度台
    抗字第277號裁定意旨參照）。再按代位權僅為債權人對於
    債務人與第三債務人間之權利義務關係，非構成訴訟標的之
    事項，是計算其訴訟標的價額，應就債務人與第三債務人間
    之權利義務關係定之（最高法院101年度台抗字第56號裁定
    足參）。從而原告起訴逕以其與被代位人間之債權債務關係
    作為訴訟標的價額，顯有違誤；本院因而暫分簡易事件，亦
    非妥適（訴訟標的價額之計算詳後述），先予敘明。
二、原告於民國110年7月1日向本院起訴請求代位分割債務人朱
    玄武即朱啟武就繼承而現與上揭被告全體公同共有如附表編
    號10至15所示被繼承人朱寶鳳之遺產辦理繼承登記，並就附
    表所示被繼承人朱寶鳳之遺產均予以變價分割，而被代位人
    之應繼分為¹／₉；另原告於起訴時，業已繳納裁判費新臺幣
    （下同）1,000元，有本院自行收納款項收據存卷可查。然
    依前開說明，被代位人朱寶鳳之遺產總額應為11,150,436元
    （計算如附表）；從而按民事訴訟法第77條之13及臺灣高等
    法院民事訴訟、非訟事件、強制執行費用提高徵收數額標準
    之規定，本件訴訟標的價額即應依被代位人朱玄武即朱啟武
    應繼分比例¹／₉計算，應為1,238,937元（計算式：11,150,4
    36元¹／₉＝1,238,937元，元以下四捨五入），是即應徵第一
    審裁判費13,276元，原告前已繳納1,000元，則仍應補繳12,
    276元。
三、當事人對於本院核定訴訟標的價額之裁定，得於10日內抗告
    。故原告至遲應於本院上開核定訴訟標的價額之裁定確定後
    7日內向本院補繳第一審裁判費12,276元。如原告逾期未為
    補繳，即駁回其訴。
四、按請求分割遺產之訴，訴訟標的對於全體繼承人必須合一確
    定，屬固有必要共同訴訟，原應由同意分割之繼承人起訴，
    並以反對分割之其他繼承人全體為共同被告，當事人適格始
    無欠缺。惟債權人依民法第242 條規定行使代位權，係代位
    行使債務人之權利，而行使之結果，利益仍歸屬於債務人，
    並非對債務人行使權利，故在訴訟上，債權人對債務人並無
    何種權利主張，自不得將被代位人（即債務人）列為共同被
    告。是原告起訴未列被代位人朱玄武即朱啟武應無違誤，惟
    審諸原告訴之聲明第1項僅請求被告辦理繼承登記，訴之聲
    明第2項亦僅請求被告變價分割，是否有當，仍請斟酌。
五、依民事訴訟法第77條之1、第249條第1項但書規定，裁定如
    主文。
中　　華　　民　　國　　111 　年　　1 　　月　　14　　日
                  民事庭法　官　李謀榮
以上正本係照原本作成。
如不服本裁定關於核定訴訟標的價額部分，應於送達後10日內向
本院提出抗告狀，並繳納抗告費新臺幣1,000元；關於命補繳裁
判費部分，不得抗告。
中　　華　　民　　國　　111 　年　　1 　　月　　14　　日
                        書記官　鄭又綾
附表：
編號 不動產（土地）名稱 面積（平方公尺） 每㎡公告土地現值（新臺幣） 權利範圍 價值（新臺幣，元以下四捨五入） 1 基隆市○○區○○段00地號 80.00 13,700元 ¹／₂ 548,000元 2 同段71地號 58.00 13,700元 ¹／₂ 397,300元 3 同段91地號 34.00 11,900元 ¹／₁₂ 33,717元 4 同段119地號 64.00 13,700元 ¹／₁₂ 73,067元 5 同段120地號 336.00 13,700元 ¹／₂₀ 230,160元 6 同段121地號 141.00 13,700元 ¹／₁₂ 160,975元 7 同段125地號 230.00 13,700元 ¹／₁₂ 262,583元 8 同段125-2地號 1,316.00 13,700元 ¹／₁₂ 1,502,433元 9 同段148地號 99.00 13,700元 ¹／₁₂ 113,025元 10 同段161地號 4,540.00 11,186元 ¹／₁₂ 4,232,037元 11 同段163地號 3,697.00 11,186元 ¹／₁₂ 3,446,220元 12 同段639地號 154.00 27,800元 ⁴⁶／₂₁₆₀ 91,174元 13 同段639-1地號 28.00 42,600元 ⁴⁶／₂₁₆₀ 25,402元 14 同段645地號 62.00 27,800元 ²¹／₃₆₉₆ 9,793元 15 同段646地號 71.00 27,800元 ²⁰／₁₆₀₈ 24,550元 總價值     11,150,436元